臺灣桃園地方法院民事裁定            100年度家訴字第256號
原      告  大力開發企業有限公司
法定代理人  洪聖閔
訴訟代理人  趙奕翔
被      告  黃敏聰
上列當事人間請求夫妻剩餘財產差額分配事件，本院裁定如下：
    主  文
本件移送臺灣高雄地方法院。
    理  由
一、按「訴訟，由被告住所地之法院管轄。被告住所地之法院不
    能行使職權者，由其居所地之法院管轄。訴之原因事實發生
    於被告居所地者，亦得由其居所地之法院管轄。」，民事訴
    訟法第1條第1項定有明文；又「訴訟之全部或一部，法院認
    為無管轄權者，依原告聲請或依職權以裁定移送於其管轄法
    院。」，同法第28條第1 項亦規定甚明。
二、原告起訴主張略以：
  (一)、緣被告訴外人王琴玉於民國（下同）81年02月01日向原新
      竹國際商業銀行借款新臺幣（下同）1,640,000 元，後新
      竹商業銀行於96年03月05日，就該筆債權尚未清償部分及
      該債權之一切權利讓與台北國鼎資產管理有限公司；復於
      97年07月31日，該債權讓與統一元氣資產管理股份有限公
      司；又於97年10月31日讓與嘉億資產管理有限公司；末於
      99年07月05日讓與原告，是原告經債權讓與，現為訴外人
      玉琴玉之合法債權人。
  (二)、查訴外人王琴玉尚積欠原告749,940元之債務，經原告數
      次向王琴玉請求返還債務，惟王琴玉均置之不理，亦不償
      還該債務。後原告於99年11月19日向臺灣桃園地方法院聲
      請對王琴玉強制執行，然全無受償，是原告依民法第1011
      條規定，於100 年01月12日對訴外人王琴玉及被告提起改
      用夫妻分別財產制之訴訟，而此業經鈞院判決確定在案。
  (三)、是訴外人王琴玉於100 年07月05日夫妻法定財產制關係消
      滅時，其名下並無任何財產可供執行。惟被告黃敏聰於法
      定夫妻財產制消滅時，其婚後之財產計有玉山商業銀行股
      份有限公司高雄分公司之存款、不動產建物一棟。就被告
      黃敏聰所有之不動產，雖向第三人華南商業銀行股份有限
      公司設定最高限額抵押權3,720,000 元，然其借款始於96
      年01月18日，迄今已繳付4 年，且原告經內政部不動產交
      易服務網查詢被告不動產附近之房價，其成交總價約為3,
      500,000 元，扣除被告黃敏聰向第三人華南商業銀行股份
      有限公司貸款之債務後，被告黃敏聰仍有剩餘財產可與訴
      外人王琴玉平均分配。甚且，被告黃敏聰於第三人玉山商
      業銀行股份有限公司高雄分公司亦有存款帳戶。是故被告
      黃敏聰扣除其所負之債務後，訴外人王琴玉仍可向被告黃
      敏聰請求剩餘財產分配。
  (四)、原告現為訴外人玉琴玉之債權人已如前述，而訴外人王琴
      玉怠於行使其夫妻剩餘財產分配請求權，原告自得依民法
      第242 條規定，代位訴外人王琴玉，於原告之債權範圍內
      ，向被告黃敏聰請求夫妻剩餘財產之分配額，並由原告代
      位受領等語。
三、經查：本件原告依民法第1030條之1 、第242 條之規定，代
    位訴外人王琴玉向被告請求夫妻剩餘財產差額分配，惟據原
    告之100 年07月21日起訴狀，及渠所提出被告之戶籍謄本所
    載被告係設籍於高雄市林園區○○○路312 號。又本件於本
    院行調解程序之通知書，均寄至被告於上開高雄市林園區之
    戶籍址，亦經被告之同居人即渠父黃富安簽收，此有送達證
    書三紙在卷可憑；再者，原告亦到庭陳稱被告現住所地係於
    高雄市，並請求本件移轉臺灣高雄地方法院（見本院100 年
    11月1 日言詞辯論筆錄），是堪認被告現確居住在於上開高
    雄市林園區之戶籍址，則揆諸首揭法律規定，本件自應由臺
    灣高雄地方法院管轄。玆原告向無管轄權之本院起訴，顯係
    違誤。爰依聲請將本件移送於該管轄法院。
四、爰依民事訴訟法第28條第1 項，裁定如主文。
中    華    民    國    100    年    11    月    7    日
                  家事法庭 法  官  王兆飛
上列正本證明與原本無異。
如對本裁定抗告，須於裁定送達後10日內，向本院提出抗告狀，
並應繳納抗告費新台幣1000元。
中    華    民    國    100    年    11    月    7    日
                           書記官  陳月桂